臺灣雲林地方法院交通事件裁定　　　　 99年度交聲字第234號
原處分機關　交通部公路總局嘉義區監理所雲林監理站
異　議　人
即受處分人　李欣俞
上列異議人即受處分人因違反道路交通管理處罰條例案件，對於
交通部公路總局嘉義區監理所雲林監理站民國99年10月29日所為
之裁決處分（原處分案號：雲監裁字第裁72-KAK012394號），聲
明異議，本院裁定如下：
    主  文
原處分關於裁處罰鍰逾新臺幣貳仟柒佰元部分撤銷。
上開撤銷部分，李欣俞不罰。
其餘異議駁回。
    理  由
一、原處分意旨略以：異議人即受處分人（下稱異議人）李欣俞
    於民國99年5 月28日下午4 時37分許，駕駛車牌號碼4777-N
    W 號自小客車（下稱系爭車輛），行經雲林縣斗南鎮○○○
    路與文化街口時，因駕車行經有燈光號誌管制之交岔路口闖
    紅燈，遭雲林縣警察局斗南分局警員依採證照片製單逕行舉
    發（舉發違反道路交通管理事件通知單案號：雲警交字第KA
    K012394 號，下稱系爭違規通知單），嗣交通部公路總局嘉
    義區監理所雲林監理站（下稱原處分機關）以其違規事實明
    確，依道路交通管理處罰條例第53條第1 項、第63條第1 項
    第3 款規定，及違反道路交通管理事件統一裁罰基準表規定
    ，裁處異議人罰鍰新臺幣（下同）4,000 元，並記違規點數
    3 點。
二、聲明異議意旨略以：異議人因長期在外工作，未居住於系爭
    違規通知單所送達之地址，故雖郵差有送件但未收受到系爭
    違規通知單，日前異議人離職回住該地址，方知超過罰鍰繳
    納期限，致遭裁決應繳納逾期罰鍰4,000 元，違規受罰雖屬
    當然，但未獲通知即遭受逾期罰鍰，原處分即有不當，為此
    狀請撤銷原處分機關於99年10月29日，以雲監裁字第裁72-K
    AK012394號裁決書（下稱系爭裁決書），對異議人所處之罰
    鍰4,000 元等語。
三、按汽車駕駛人，行經有燈光號誌管制之交岔路口闖紅燈者，
    處新臺幣1,800 元以上5,400 元以下罰鍰，並記違規點數3
    點，道路交通管理處罰條例第53條第1 項、第63條第1 項第
    3 款分別定有明文。次按本條例（即道路交通管理處罰條例
    ）所定罰鍰之處罰，受處罰人接獲違反道路交通管理事件通
    知單後，不依通知所定期限前往指定處所聽候裁決，且未依
    規定期限繳納罰鍰結案或向處罰機關陳述意見者，處罰機關
    得逕行裁決之，道路交通管理處罰條例第9 條第1 項定有明
    文。再按逕行舉發者，應按已查明之資料填註車牌號碼、車
    輛種類、車主姓名及地址，並於通知單上方空白處加註逕行
    舉發之文字後，由舉發機關送達被通知人；逕行舉發應到案
    之日期距舉發日為30日；違反道路交通管理事件行為人，未
    依規定自動繳納罰鍰，或未依規定到案聽候裁決，處罰機關
    應依基準表於舉發違反道路交通管理事件通知單送達且逾越
    應到案期限60日後之3 個月內，逕行裁決，違反道路交通管
    理事件統一裁罰基準及處理細則第11條第1 項第4 款、第15
    條第1 款、第44條第1 項分別定有明文。又依違反道路交通
    管理事件統一裁罰基準及處理細則第2 條第2 項之違反道路
    交通管理事件統一裁罰基準表規定，違反道路交通管理處罰
    條例第53條第1 項規定，期限內繳納或到案聽候裁決者，小
    型車應處2,700 元之罰鍰；逾越應到案期限60日以上，繳納
    罰鍰或逕行裁決處罰者，小型車應處4,000 元之罰鍰。
四、又按處理違反道路交通管理事件，有關文書送達之程序，依
    行政程序法之規定，違反道路交通管理事件統一裁罰基準及
    處理細則第5 條定有明文。而行政程序法第72條第1 項前段
    規定：「送達，於應受送達人之住居所、事務所或營業所為
    之」；同法第73條第1 項規定：「於應送達處所不獲會晤應
    受送達人時，得將文書付與有辨別事理能力之同居人、受雇
    人或應送達處所之接收郵件人員」；同法第74條第1 項又規
    定：「送達，不能依前二條規定為之者，得將文書寄存送達
    地之地方自治或警察機關，並作送達通知書兩份，一份黏貼
    於應受送達人住居所、事務所、營業所或其就業處所門首，
    另一份交由鄰居轉交或置於該送達處所信箱或其他適當位置
    ，以為送達」，第2 項：「前項情形，由郵政機關為送達者
    ，得將文書寄存於送達地之郵政機關」。另按行政機關依行
    政程序法而為文書之送達，專依該法律之規定，且該法並無
    準用民事訴訟法或刑事訴訟法關於寄存送達自寄存之日起10
    日生效規定之規定，是文書合法寄存送達後，當自寄存之日
    起即時生效，並非於寄存之日起算10日生效，或自受送達人
    實際領取文書之日起生效（司法院大法官解釋釋字第667 號
    意旨、臺灣高等法院97年法律座談會第42、43號提案研討結
    果可資參照）。故行政機關依行政程序法第74條第1 項規定
    為送達者，如於應受送達處所確已完成文書寄存於送達地之
    地方自治、警察機關或郵政機關（限郵務人員送達適用），
    並製作送達通知書二份，一份黏貼於送達處所之門首，另一
    份交由鄰居轉交或置於送達處所信箱或其他適當位置時，無
    論應受送達人實際上於何時受領文書，或有無實際受領文書
    ，均以寄存之日發生送達效力。
五、經查：
（一）異議人李欣俞駕駛系爭車輛，於99年5 月28日下午4 時37
      分許，在雲林縣斗南鎮○○○路與文化街口，因「駕車行
      經有燈光號誌管制之交岔路口闖紅燈」之違規行為，經雲
      林縣警察局斗南分局員警於99年6 月23日，依違反道路交
      通管理處罰條例第53條第1 項規定逕行舉發等情，有系爭
      違規通知單及交通違規採證照片影本2 張在卷可證（見卷
      第23、24頁），且該違規事實復為異議人所不爭執，則異
      議人確有本件駕車行經有燈光號誌管制之交岔路口闖紅燈
      之違規事實，應堪認定。
（二）本件系爭違規通知單，係由雲林縣警察局斗南分局，依異
      議人之戶籍地址即雲林縣斗六市○○里○○路55巷27號，
      寄交郵政機關為送達，因郵務人員未獲會晤異議人本人，
      亦未會晤有辨別事理能力之同居人、受雇人或應送達處所
      之接收郵件人員，故於99年7 月2 日將系爭違規通知單寄
      存於送達地之郵政機關即斗六西平路郵局，並作送達通知
      書2 份，1 份黏貼於應受送達人即異議人之住居所門首，
      另1 份置於該送達處所即異議人住所之信箱或其他適當位
      置，以為送達等情，有雲林縣警察局雲林縣斗南分局送達
      證書1 份在卷可按。而異議人自99年2 月22日即遷入雲林
      縣斗六市○○里○○路55巷27號之址乙節，有異議人個人
      基本資料查詢結果在卷可參（見卷第25頁），異議人聲明
      異議狀上亦填載上址為其住所，足認該址即為異議人之住
      所無誤。是原舉發機關依法將系爭違規通知單對異議人之
      住所為送達，揆諸前揭規定，核無違誤之處，故系爭違規
      通知單依法自寄存之日即99年7 月2 日，視為已生合法送
      達異議人之效力。
（三）本件系爭違規通知單應到案日期，依前揭規定為逕行舉發
      日後30日，而本件系爭違規通知單之逕行舉發日為99年6
      月23日，則系爭違規通知單應記載之「應到案日期」，應
      為「99年7 月23日前」，惟本件系爭違規通知單上並無「
      應到案日期」之填載（見卷第23頁），而經本院電詢填製
      系爭違規通知單之雲林縣警察局斗南分局，承辦員警稱系
      爭違規通知單上之應到案日期係漏未填載，有本院洽辦公
      務電話紀錄單在卷可參（見卷第27頁）。道路交通處罰性
      質上為負擔之行政處分，為保障受處罰人之權益，舉發單
      位自應於舉發違規通知單上詳為記載「應到案日期」，俾
      受處罰人得遵期到案繳交罰款，或對其違規之行為能有陳
      述、爭執之機會，然本件舉發機關即雲林縣警察局斗南分
      局所製作之系爭違規通知單，卻漏未記載「應到案日期」
      ，該行政處分即有所瑕疵，而系爭違規通知單既無「應到
      案日期」之記載，則原處分機關自無從依違反道路交通管
      理事件統一裁罰基準表規定，以異議人接獲系爭違規通知
      單後，「逾越應到案期限」60日以上，而裁決異議人應繳
      納4,000 元之逾期罰鍰。是本件系爭違規通知單既有上述
      之瑕疵，原處分機關裁處異議人應繳納逾期罰鍰部分即有
      所不當，故就該逾期罰鍰部分應予以撤銷，並諭知不罰。
六、綜上所述，異議人於上開時、地，確有駕駛小型車行經有燈
    光號誌管制之交岔路口闖紅燈之違規事實，而異議人所稱因
    其在外工作未居住於該址，致未親自收受系爭違規通知單之
    送達，認其未獲通知，揆諸上揭規定，雖非屬有理由，惟系
    爭違規通知單漏未填載「應到案日期」，該逕行舉發之行政
    處分即有所瑕疪，且無從起算逾越應到案日期之天數，故原
    處分機關依該有瑕疵之行政處分對異議人所為之逾期裁罰部
    分即有所未當，應予以撤銷，並為主文第2 項所示異議人不
    罰之諭知。但異議人確有上述違規事實，有前揭事證可為佐
    證，且為異議人所不爭執，故原處分機關裁處異議人應繳納
    最低罰鍰2,700 元部分，並無違法或不當之處，異議人就此
    部分所為之異議，即為無理由，應予以駁回。
七、據上論斷，應依道路交通管理處罰條例第87條第2 項，道路
    交通事件處理辦法第18條、第19條前段，裁定如主文。
中    華    民    國   100    年    2     月    22    日
                  交通法庭    法  官  楊 皓 潔
以上正本證明與原本無異。
如不服本裁定，應於裁定送達後5 日內向本院提出抗告狀（須附
繕本）。
                              書記官  吳 伊 婷
中    華    民    國   100    年    2     月    22    日